臺灣高等法院刑事判決　　　　　　　　96年度上訴字第1793號
上　訴　人　臺灣臺北地方法院檢察署檢察官
被　　　告　甲○○
　　　　　　　　　　（另案
上列上訴人因被告違反槍砲彈藥刀械管制條例案件，不服臺灣臺
北地方法院96年度訴字第401號，中華民國96年4月10日第一審判
決（起訴案號：臺灣臺北地方法院檢察署96年度偵字第2264號）
，提起上訴，本院判決如下：
    主  文
原判決撤銷，發回臺灣臺北地方法院。
    理  由
一、公訴意旨略以：被告甲○○於民國95年12月下旬，在臺北縣
    永和市某處，以新臺幣（下同）1萬8千元之價格，向真實姓
    名年籍不詳綽號「阿儒」購買具殺傷力仿FN廠半自動改造手
    槍1把，及供該把改造手槍用具殺傷力改造子彈4顆（鑑定試
    射1顆，餘3顆），即未經許可而無故持有上開槍彈；嗣於96
    年1月18日22時50分許，因涉犯毒品案件，在臺北市○○區
    ○○街與長春路口，為行政院海岸巡防署北部地區巡防局基
    隆查緝隊幹員查獲，並自願於同日晚間11時50分許，帶同查
    緝人員前往其位於臺北縣三重市○○○路15號8樓之3住處搜
    索，在該處扣得上開改造手槍1把及改造子彈4顆（鑑定試射
    1顆，餘3顆），及愷他命6包、電子秤1台、分裝袋20包、販
    賣毒品所得5萬5千元（涉毒品危害防制條例部分，在原審審
    理中），因認被告涉犯槍砲彈藥刀械管制條例第8條第4項未
    經許可持有改造手槍罪嫌及同條例第12條第4項未經許可持
    有子彈罪嫌。
二、原判決以：按案件由犯罪地或被告之住所、居所或所在地之
    法院管轄，此為刑事訴訟法第5條第1項所規定。又無管轄權
    之案件，應諭知管轄錯誤之判決，並同時諭知移送於管轄法
    院，且得不經言詞辯論為之，刑事訴訟法第304條、第307條
    分別定有明文。經查，本件被告之戶籍地設在臺北縣蘆洲市
    ，被告現因毒品危害防制條例案件，羈押在臺北縣土城市臺
    灣臺北看守所，而其持有改造手槍及子彈之犯罪地係在臺北
    縣永和市（購得處）及臺北縣三重市○○○路15號8樓之3住
    處（存放處），且其從未持扣案槍彈前往他處等事實，有被
    告之供述、搜索扣押筆錄及個人基本資料查詢結果在卷可稽
    ，被告雖在臺北市○○區○○街與長春路口為警查獲毒品，
    但非當場查獲被告持有改造手槍及子彈，乃帶同被告前往臺
    北縣三重市住處始查獲此部分犯嫌，附此說明。從而，就被
    告持有槍彈之犯嫌，其犯罪地、住所及被告現所在地均非在
    原審法院轄區內，揆諸首揭法條規定，檢察官向原審提起公
    訴，自有未合，爰不經言詞辯論，逕為諭知管轄錯誤之判決
    ，並移送臺灣板橋地方法院審理，固非無見。
三、惟案件由犯罪地或被告之住所、居所或所在地之法院管轄。
    再一人犯數罪者，為相牽連之案件，刑事訴訟法第5條第1項
    及第7條第1款分別定有明文。又數同級法院管轄之案件相牽
    連者，得合併由其中一法院管轄，刑事訴訟法第6條第1項亦
    有明定。查本件被告未經許可持有改造手槍及子彈後，因涉
    嫌販賣第三級毒品愷他命案件，於96年1月18日22時50分許
    ，在臺北市○○區○○街與長春路口，為行政院海岸巡防署
    北部地區巡防局基隆查緝隊幹員當場查獲，當場扣得愷他命
    3包（毛重各為50.8公克、14.5公克、5公克），同時自願帶
    查緝人員回臺北縣三重市○○○路15號8樓之3住處搜索，並
    扣得愷他命6包（毛重各為101.3公克、101.6公克、65.6公
    克、9.9公克、9.8公克、9.7公克）、電子秤1台、分裝袋20
    包、販賣所得5萬5千元及具殺傷力改造手槍1把、改造子彈3
    顆，移送臺灣臺北地方法院檢察署偵辦，被告涉犯毒品危害
    防制條例部分，經該署以96年度偵字第2263號起訴，現由臺
    灣臺北地方法院以96年度訴字第363號審理中，有本院被告
    全國前案紀錄表在卷可稽。則被告所涉未經許可持有改造手
    槍、子彈罪嫌與上開毒品案件應屬刑事訴訟法第7條第1款所
    定一人犯數罪之相牽連案件。而刑事訴訟法第265條規定：
    「於第一審辯論終結前，得就與本案相牽連之犯罪或本罪之
    誣告罪，追加起訴。」本件被告所涉違反槍砲彈藥刀械管制
    條例及毒品危害防制條例等罪嫌，既屬刑事訴訟法第7條第1
    款規定「一人犯數罪」之相牽連案件。雖公訴人僅就違反槍
    砲彈藥刀械管制條例部分，向原審法院提起公訴，未就違反
    毒品危害防制條例合併起訴。惟依上開規定，公訴人本得於
    第一審辯論終結前，向原審法院追加起訴，並由原審法院合
    併審理。原審未查明公訴人向原審起訴被告涉犯違反槍砲彈
    藥刀械管制條例部分有無辯論終結，及被告所涉犯二罪是否
    屬於相牽連案件，即以被告持有槍彈之犯罪地、住所地及現
    所在地非屬原審管轄，而為管轄錯誤之諭知，要屬速斷。公
    訴人上訴意旨，指摘及此，為有理由，自應由本院將原判決
    撤銷，發回原審法院另為適法之裁判，並不經言詞辯論為之
    。
據上論斷，應依刑事訴訟法第369條第1項但書、第372條，判決
如主文。
中　　華　　民　　國　　96　　年　　7　　月　　 4 　　日
　　　　　　　　　刑事第四庭審判長法　官  蔡秀雄
　　　　　　　　　　　　　　　    法　官  周煙平
　　　　　　　 　 　　　　　　　　法　官  陳國文
以上正本證明與原本無異。
如不服本判決，應於收受送達後十日內向本院提出上訴書狀，其
未敘述上訴之理由者並得於提起上訴後十日內向本院補提理由書
（均須按他造當事人之人數附繕本）。
                                  書記官  蔡棟樑
中　　華　　民　　國　　96　　年　　7　　月　　 5 　　日
